【裁判字號】    97,消債更,297
【裁判日期】    990331
【裁判案由】    更生事件
【裁判全文】
臺灣新竹地方法院民事裁定           97年度消債更字第297號
聲  請  人  甲○○
代  理  人  丙○○
上列當事人因消費者債務清理事件聲請更生，本院裁定如下：
    主  文
聲請駁回。
聲請費用由聲請人負擔。
    理  由
一、按債務人不能清償債務或有不能清償之虞者，得依本條例所
    定更生或清算程序，清理其債務，消費者債務清理條例第 3
    條定有明文。又聲請更生或清算不合程式或不備其他要件者
    ，法院應以裁定駁回之，復為同條例第 8條所明定。又更生
    制度之立法目的在使債務人於不能清償債務或有不能清償之
    虞時，透過此一制度，使全體債權人獲得公平之受償，並予
    債務人在經濟上有更生之機會，防止社會經濟發生混亂，並
    非使債務人恣意或非法消費所造成之債務，任意轉嫁予債權
    人負擔。
二、本件債務人向本院聲請更生，主張其有不能清償債務情事，
    前已提出債權人清冊，以書面向最大債權金融機構台北富邦
    商業銀行請求共同協商債務清償方案，惟遭該行以未能積極
    提供收入相關證明文件為由而協商不成立，且其無擔保或無
    優先權之債務總額未逾新台幣（下同）1200萬元，復未經法
    院裁定開始清算程序或宣告破產，請求准予開始更生生活等
    語。
三、經查聲請人雖陳報其無擔保債務總額為733,781元，每月必
    要生活支出為4,600元，而固定收入為共有土地之市場攤位
    出租之租金每月5,800元，而有不能清償債務之情事云云。
    惟查聲請人為民國（下同）35年9月6日生，現年已逾60 歲
    ，日常花費不多，且自承每月必要生活支出僅需4,600元，
    然竟積欠無擔保債務達733,781元（均為信用卡消費或預借
    現金）之鉅，是其消費動機、積欠債務原因甚有可疑。經本
    院通知聲請人到庭說明，聲請人甲○○自承：「（為何年紀
    這麼大辦這麼多信用卡和貸款？）因為我二女兒章又新在做
    生意需要用錢，她要我辦信用卡給她用，等到她公司倒了我
    才知道有這麼多錢」、「（你有信用貸款？）沒有，都是信
    用卡」、「（哪幾家的信用卡是你自己去辦的？）富邦不是
    我自己辦的，章又新也沒有經過我的同意辦，乙○、荷蘭銀
    行、新光銀行是章又新經過我同意由章又新辦，我簽名，萬
    泰銀行的我不記得」、「（這幾家銀行的簽帳消費、預借現
    金都不是你簽名的？）是，我自己有在台新、國泰世華辦信
    用卡，我自己用的卡我都有繳錢」等語，足見前揭信用卡債
    務均係聲請人與其女兒通謀合意，由聲請人女兒章又新冒聲
    請人之名偽辦所消費。再觀之卷附債權人銀行所提供之信用
    卡消費明細資料，債務人之消費態樣多為旅遊（頂尖旅行社
    ）、服飾（華歌爾專門店、NET新竹店）、百貨（夢時代、
    太平洋崇光百貨、新竹風城）等，則聲請人所積欠之債務已
    涉不法，並逾越一般人生活水準，而達奢侈、浪費之程度；
    茲債務人依消費者債務清理條例更生之規定，欲將其不法消
    費所造成之債務，任意轉嫁予債權人負擔，揆諸前引說明亦
    與本條例之立法目的有違，其請求顯屬欠缺權利保護之必要
    。且與消費者債務清理條例第134條第4款所稱：「浪費、賭
    博或其他投機行為，致財產顯然減少或負擔過重之債務」等
    不免責事由相當。再者，本件經以書面通知債權人，債權人
    均表明反對債務人之更生聲請，顯見本件縱令進入更生程序
    ，亦將因其更生方案無法獲致債權人會議通過或法院認可而
    宣告清算，徒增程序勞費，毫無實益。
五、綜上所述，債務人之請求顯欠缺保護之必要，揆諸首引法條
    規定，應駁回之；爰依消費者債務清理條例第8條、第15條
    、民事訴訟法第95條、第78條裁定如主文。
中    華    民    國    99    年    3    月    31     日
                  民事第二庭    法      官  楊明箴
以上正本係照原本作成。
如對本裁定抗告須於裁定送達後10日內向本院提出抗告狀。
中    華    民    國    99    年    3    月    31     日
                                書記官  林欣宜

司法院資訊處製作；財團法人民間司法改革基金會備份。
